臺灣雲林地方法院刑事判決
109年度訴字第18號
                                       109年度訴字第94號
                                      110年度訴字第375號
公  訴  人  臺灣雲林地方檢察署檢察官
被      告  管閎信



上列被告因詐欺案件，經檢察官提起公訴（108年度偵字第7926
號）及追加起訴（109年度偵字第169、6747號），於本院準備程
序進行中，被告就被訴事實為有罪之陳述，經合議庭裁定由受命
法官獨任進行簡式審判程序，判決如下：
    主    文
管閎信犯如附表二主文欄所示之罪，各處如附表二主文欄所示之
刑。應執行有期徒刑貳年參月。
    犯罪事實及理由
一、犯罪事實：
　　管閎信於民國108年6月中旬前之某日，參與由真實姓名、年
    籍均不詳，微信暱稱「部長」、「盤龍」等成年人所發起、
    主持、操縱、指揮之具有持續性、牟利性及結構性詐欺車手
    集團犯罪組織（涉犯參與犯罪組織罪嫌部分，已另案由檢察
    官起訴並審理中，不在本件審理範圍），並共同為自己不法
    之所有，基於三人以上共同詐欺取財及掩飾隱匿詐欺所得去
    向之洗錢犯意聯絡，由該集團內真實姓名、年籍均不詳之成
    年人擔任「車手頭」，管閎信擔任提款「車手」。其等先由
    該詐欺集團不詳之成員，於附表一㈠、㈡、㈢所示之時間，以
    如附表一㈠、㈡、㈢所示方式，詐騙附表一㈠、㈡、㈢所示之人，
    致附表一㈠、㈡、㈢所示之人分別信以為真，陷於錯誤，而分
    別依指示匯款至附表一㈠、㈡、㈢所示帳戶內，再由「部長」
    透過微信指揮不詳之成年人（業據公訴檢察官當庭更正），
    分別交付如附表一㈠、㈡、㈢所示之提款卡予管閎信，由管閎
    信分別於附表一㈠、㈡、㈢所示之時間、地點，前往提領如附
    表一㈠、㈡、㈢所示之金額， 再將領得款項與提款卡依「部長
     」指示，至指定地點放置或交付予不詳之成年人，以此方
    式產生金流斷點，掩飾、隱匿上開詐欺取財犯罪所得之去向
    及所在。嗣經附表一㈠、㈡、㈢所示之人報警，員警調閱相關
    自動櫃員機提領款項影像畫面，始循線查悉上情。
二、證據名稱：
㈠、被告管閎信於警詢、偵查、本院準備程序及審理時之自白。
㈡、告訴人林欣怡、被害人陳林、告訴人楊祐杰、王秋萍、被害
    人蘇詳皓、告訴人陳品蓉於警詢時之證述。
㈢、並有下列證據附卷可稽：
１、附表一㈠部分：內政部警政署反詐騙案件紀錄表1紙、苗栗縣
    政府警察局竹南分局竹南派出所受理詐騙帳戶通報警示簡便
    格式表影本1紙、苗栗縣政府警察局竹南分局竹南派出所陳
    報單、受理各類案件紀錄表、受理刑事案件報案三聯單影本
    各1紙、臺南市政府警察局第三分局顯宮派出所受理詐騙帳
    戶通報警示簡便格式表影本1份、內政部警政署反詐騙諮詢
    專線紀錄表影本1份、金融機構聯防機制通報單影本1份、16
    5專線協請金融機構暫行圈存疑似詐欺款項通報單影本1份、
    中國信託銀行自動櫃員機交易明細表影本2紙、臺南市政府
    警察局第三分局顯宮派出所陳報單、受理刑事案件報案三聯
    單影本各1份彰化銀行存摺封面暨內頁明細1份、玉山銀行個
    金集中部108年7月29日玉山個（集中）字第1080087167號函
    附之帳號0000000000000號帳戶交易明細1份、合作金庫商業
    銀行雲林分行108年7月22日合金雲林字第1080002417號函附
    之監視器畫面截圖照片共12張、現場監視器光碟1份。
２、附表一㈡部分：新北市政府警察局汐止分局汐止派出所陳報單
    、受理各類案件紀錄表、刑事案件報案三聯單影本各1紙、
    金門縣政府警察局金城分局金寧分駐所陳報單、受理各類案
    件紀錄表、刑案紀錄表、刑事案件報案三聯單影本各1紙、
    雲林縣警察局斗南分局108年12月7日製作之帳號000-000000
    000000號帳戶個資檢視表及歷史交易明細查詢各1份、雲林
    縣警察局斗南分局108年10月24日製作之帳號000-000000000
    0000號帳戶個資檢視表及歷史交易明細查詢各1份、被告提
    領款項之監視器影像畫面截圖照片共9張、內政部警政署反
    詐騙諮詢專線紀錄表影本1份、新北市政府警察局汐止分局
    汐止派出所受理詐騙帳戶通報警示簡便格式表影本1紙、內
    政部警政署反詐騙諮詢專線紀錄表影本1份、金融機構聯防
    機制通報單影本1紙、金門縣政府警察局金城分局金寧分駐
    所受理詐騙帳戶通報警示簡便格式表影本1紙、郵局帳戶存
    簿儲金簿封面及郵局APP匯款紀錄翻拍照片共3張、現場監視
    器光碟1份。
３、附表一㈢部分：內政部警政署反詐騙案件紀錄表影本1紙、新
    北市政府警察局蘆洲分局三民派出所陳報單、受理各類案件
    紀錄表、刑事案件報案三聯單影本各1紙、新北市政府警察
    局蘆洲分局三民派出所受理詐騙帳戶通報警示簡便格式表影
    本2紙、臺幣轉帳交易明細2張、金融機構聯防機制通報單影
    本1紙、內政部警政署反詐騙諮詢專線紀錄表影本1份、新北
    市政府警察局新莊分局丹鳳派出所陳報單、受理各類案件紀
    錄表、刑事案件報案三聯單、受理詐騙帳戶通報警示簡便格
    式表影本各1紙、凱基銀行綜合存摺存摺儲金簿翻拍照片1張
    、臺幣歷史交易明細查詢1份、165專線協請金融機構暫行圈
    存疑似詐欺款項通報單影本1紙、金融機構聯防機制通報單
    影本1份、雲林縣警察局西螺分局製作之帳戶個資檢視表各1
    份暨其所附之如附表所示帳戶之歷史交易明細查詢各1份、
    偵辦管閎信詐欺案交易明細表1份、被告提領款項現場之監
    視器影像畫面截圖21張。
三、論罪科刑部分：
㈠、核被告管閎信就附表一㈠、㈡、㈢所為，均係犯刑法第339條之4
    第1項第2款之三人以上共同詐欺取財罪及洗錢防制法第14條
    第1項之一般洗錢罪。
㈡、又按共同實行犯罪行為之人，在合同意思範圍以內，各自分
    擔犯罪行為之一部，相互利用他人之行為，以達其犯罪之目
    的者，即應對於全部所發生之結果，共同負責，不問犯罪動
    機起於何人，亦不必每一階段犯行，均經參與。又關於犯意
    聯絡，不限於事前有所協議，其於行為當時，基於相互之認
    識，以共同犯罪之意思參與者，亦無礙於共同正犯之成立。
    且數共同正犯之間，原不以直接發生犯意聯絡者為限，即有
    間接之聯絡者，亦包括在內。（最高法院98年度台上字第71
    3號刑事判決參照）。被告參與詐欺集團犯罪組織，擔任車
    手提領款項，並上繳該詐欺集團之工作，雖未親自參與傳遞
    詐欺訊息訛詐附表一㈠、㈡、㈢所示告訴人或被害之行為，然
    其前開所為，實為其所屬詐欺集團前揭詐欺犯罪歷程不可或
    缺之重要環節，足認被告與其所屬詐欺集團其他成員間，係
    基於三人以上共同詐欺及洗錢之犯意聯絡所為之行為分擔，
    其與詐欺集團之其他成員間，各自分工實行部分犯罪行為，
    且將詐欺集團其他成員所為視為自己所為之犯意，而與其他
    成員間存有合作、分工之功能性支配關係，以達共同詐欺取
    財目的，其自應就其加入集團後之各個犯罪行為，共負其責
    。是被告就附表一㈠、㈡、㈢所示犯行，與「部長」、「盤龍
    」、不詳成年人及其所屬詐欺集團其他成員間，皆有犯意聯
    絡及行為分擔，應論以共同正犯。
㈢、被告就附表一㈠、㈡、㈢所示犯行，均係以一行為同時觸犯刑法
    第339條之4第1項第2款之三人以上共同詐欺取財罪及洗錢防
    制法第14條第1項之洗錢罪，其行為分別具局部同一性，應
    認係以一行為同時觸犯上開二罪名，均為想像競合犯，應依
    刑法第55條規定，各從一重論以刑法第339條之4第1項第2款
    之三人以上共同詐欺取財罪。
㈣、詐欺取財罪，係為保護個人之財產法益而設，行為人罪數之
    計算，自應依遭詐騙之被害人人數計算。本件被告所犯如附
    表一㈠、㈡、㈢所示之三人以上共同詐欺取財罪，被害人不同
    ，且各罪在時間差距上可以分開，犯意各別，行為互異，在
    刑法評價上各具獨立性，應予分論併罰。
㈤、按想像競合犯之處斷刑，本質上係「刑之合併」。其所謂從
    一重處斷，乃將想像競合犯組成之評價上數罪，合併為科刑
    一罪，其所對應之刑罰，亦合併其評價上數罪之數法定刑，
    而為一個處斷刑。易言之，想像競合犯侵害數法益者皆成立
    犯罪，論罪時必須輕、重罪併舉論述，同時宣告所犯各罪名
    ，包括各罪有無加重、減免其刑之情形，亦應說明論列，量
    刑時併衡酌輕罪部分量刑事由，評價始為充足，然後依刑法
    第55條前段規定「從一重處斷」，非謂對於其餘各罪可置而
    不論。因此，法院決定處斷刑時，雖以其中最重罪名之法定
    刑，做為裁量之準據，惟於裁量其輕重時，仍應將輕罪合併
    評價在內（最高法院108年度台上字第4405、4408號判決意
    旨參照）。則被告就其所涉一般洗錢罪部分，雖為想像競合
    關係之輕罪，然此罪名並非遭重罪吸收而不復存在，倘有依
    附於該罪名之加重、減輕事由，應詳予列舉斟酌，否則即有
    刑罰評價不足之疑慮。次按洗錢防制法第16條第2項：「犯
    前2條之罪，在偵查或審判中自白者，減輕其刑。」，經查
    ，被告於偵查及本院審理時均自白犯罪，是就其所涉一般洗
    錢罪部分，原應依前開洗錢防制法第16條第2項規定減輕其
    刑，雖被告所犯一般洗錢罪係屬想像競合犯中之輕罪，惟本
    院於後述量刑時仍當一併衡酌該部分減輕其刑事由，附此說
    明。
㈥、爰以行為人之責任為基礎，審酌被告不循正當途徑賺取財物
    ，竟加入詐欺集團擔任車手領取款項，無視政府一再宣示掃
    蕩詐騙集團決心，並以前開方式使其所屬詐騙集團成員遂行
    其財產犯罪之目的，而造成本案告訴人及被害人等受有損害
    ，同時使該等不法份子得以隱匿真實身分及詐欺犯罪所得之
    去向，減少遭查獲之風險，助長犯罪之猖獗，破壞社會秩序
    及社會成員間之互信基礎甚鉅，行為實值非難；復考量被告
    於集團中尚非居於指揮者角色，被告犯後坦承犯行，犯後態
    度尚佳，另就一般洗錢犯行部分於偵審中已自白，符合相關
    自白減刑之規定情狀，並衡以各被害人受損情形，再參酌被
    告於本院審理時自陳：高職畢業之智識程度、之前做工廠作
    業員工作、家中成員有父母、弟弟、經濟狀況勉持、被告年
    紀甫20多歲，尚屬年輕，思慮尚有不周等一切情狀，分別量
    處如附表二主文欄所示之刑。另衡酌被告所犯各罪，均係參
    與同一詐欺集團期間內所為，行為之時空相近，犯罪之手法
    與態樣相同，均為侵害財產法益之犯罪，兼衡其各次參與的
    情節與告訴人等所受財產損失等情況，並參諸刑法第51條第
    5款係採限制加重原則，而非累加原則之意旨，合併定其應
    執行之刑如主文所示。
㈦、沒收：經查，被告自陳本件均尚未獲得報酬等語明確，且依
    目前卷證資料，尚無證據足資證明被告確已因本件犯行獲取
    犯罪所得，自無從宣告沒收。又告訴人及被害人等遭詐騙之
    款項，業已經被告收受後交付予不詳之成年人，非屬被告所
    有，亦非在其實際掌控中，其就所隱匿之財物不具所有權及
    事實上處分權，無從依洗錢防制法第18條第1項就所提領全
    部金額諭知沒收，併予敘明。
據上論斷，應依刑事訴訟法第273條之1第1項、第299條第1項前
段、第310條之2 、第454條第1項，洗錢防制法第14條第1項、刑
法第11條前段、第28條、第339條之4第1項第2款、第55條、第51
條第5款，刑法施行法第1條之1第1項，判決如主文。 
中　　華　　民　　國　　110 　年　　11　　月　　10　　日
                  刑事第三庭    法  官  蔡美華
以上正本證明與原本無異。
如不服本判決應於收受判決後20日內向本院提出上訴書狀，並應
敘述具體理由；其未敘述上訴理由者，應於上訴期間屆滿後20日
內向本院補提理由書（均須按他造當事人之人數附繕本）。「切
勿逕送上級法院」。
                                書記官　蔡瀞萱
中　　華　　民　　國　　110 　年　　11　　月　　10　　日

附表一㈠
編號 被害人 詐騙方法 匯款時間、地點 匯入帳戶 匯款金額（新臺幣） 提款車手 提領時間 提領地點 提領金額（新臺幣） 1 林欣怡 （有提出告訴） 詐騙集團成員向林欣怡佯稱係美咖購物平台之客服人員，因作業疏失導致其帳戶將遭扣款，請林欣怡依照指示操作自動櫃員機。 108年7月4日18時28分許，在苗栗縣○○市○○路000號全家門市自動櫃員機 戶名蘇麗芳，玉山商業銀行帳號：000-0000000000000號（所涉幫助詐欺部分，另由警方偵辦中） 1萬0,985元 管閎信 108年7月4日18時59分許 雲林縣○○市○○路000號台鐵斗六車站內合作金庫自動櫃員機 2萬0,005元（其中1萬0,985元認定為告訴人林欣怡匯入之金額，其餘為被害人陳林匯入之金額。）        108年7月4日19時0分許   2 陳林 詐騙集團成員向陳林佯稱係美咖購物平台之客服人員，因作業疏失導致其帳戶將遭扣款，請陳林依照指示操作自動櫃員機。 108年7月4日18時31分許，在臺南市○○區○○路0號統一超商門市自動櫃員機  2萬9,989元    2萬0,005元    108年7月4日18時41分許，在臺南市○○區○○路0號統一超商門市自動櫃員機  7,985元  108年7月4日19時2分許  9,005元 

附表一㈡
編號 被害人 詐騙方法 匯款時間、地點 匯入帳戶 匯款金額（新臺幣） 提款車手 提領時間 提領地點 提領金額（新臺幣） 1 楊祐杰（有提出告訴） 詐騙集團成員向楊祐杰佯稱係小三美日購物網站之客服人員，因作業疏失導致重複訂購20組商品，請楊祐杰依照指示操作網路銀行。 108年7月4日17時36分許，在新北市○○區○○路0號板橋捷運站內以網路銀行匯款。 戶名蘇麗芳，臺灣銀行帳號：000-000000000000號（所涉幫助詐欺部分，另由警方偵辦中） 3萬5,111元 管閎信 ⑴108年7月4日17時43分許 ⑵108年7月4日17時44分許 均在雲林縣○○鎮○○路00巷0號全聯福利中心斗南門市自動櫃員機 ⑴2萬0,005元 ⑵1萬0,005元 2 王秋萍（有提出告訴） 詐騙集團成員向王秋萍佯稱userISM靚肌靚FACEBOOK臉書網站之客服人員，因作業疏失導致王秋萍帳戶將重複扣款，請王秋萍依照指示操作自動櫃員機。 108年7月4日18時15分許，在金門縣○○鄉○○○00○0號住處以手機郵局APP匯款 戶名蘇麗芳，玉山商業銀行帳號：000-0000000000000號（所涉幫助詐欺部分，另由警方偵辦中） 4萬9,123元 管閎信 ⑴108年7月4日18時18分許 ⑵108年7月4日18時19分許 ⑶108年7月4日18時22分許 ⑷108年7月4日18時23分許 ⑸108年7月4日18時23分許。 左列第⑴、⑵筆在雲林縣○○鎮○○路000號彰化銀行斗南分行自動櫃員機。 左列第⑶至⑸筆在雲林縣○○鎮○○路00號元大銀行斗南分行自動櫃員機。 ⑴2萬0,005元 ⑵2萬0,005元 ⑶2萬0,005元 ⑷2萬0,005元 ⑸1萬6,005元    108年7月4日18時17分許，在金門縣○○鄉○○○00○0號住處以手機郵局APP匯款  4萬7,123元     

附表一㈢
編號 被害人 詐騙方法 匯款時間、地點 匯入帳戶 匯款金額（新臺幣） 提款車手 提領時間 提領地點 提領金額（新臺幣） 1 蘇詳皓 108年7月4日21時58分許，詐騙集團成員向蘇詳皓佯稱係美咖購物網站之客服人員，因作業疏失導致重複訂購10筆訂單，請蘇詳皓依照指示操作解除云云。 108年7月4日22時44分許，以網路銀行轉帳匯款（蘇詳皓先前於22時32分許，另匯其他非本案帳戶6123元） 戶名:李仁智，玉山商業銀行帳號：0000000000000號（所涉幫助詐欺部分，另由警方偵辦中） 10元 管閎信 ⑴108年7月5日0時1分許 ⑵108年7月5日0時2分許 ⑶108年7月5日0時3分許 ⑷108年7月5日0時8分許 ⑸108年7月5日0時8分許 ⑹108年7月5日0時9分許 ⑺108年7月5日0時10分許 ⑻108年7月5日0時10分許 左列第⑴至⑶筆，在雲林縣○○鎮○○○路0號全家便利商店西螺廣福門市。 左列第⑷至⑻筆，在雲林縣○○鎮○○路00號之國壽西螺大樓 ⑴2萬0,005元 ⑵2萬0,005元 ⑶1萬0,005元 ⑷2萬0,005元 ⑸2萬0,005元 ⑹2萬0,005元 ⑺2萬0,005元 ⑻2萬0,005元 2 陳品蓉 （有提出告訴） 108年7月4日22時7分許，詐騙集團成員向陳品蓉佯稱係小三美日購物網站之客服人員，因作業疏失導致金額有誤，請陳品蓉依照指示取消云云。 ⑴108年7月4日23時58分許，網路匯款 ⑵108年7月5日0時1分許，網路匯款 ⑶108年7月5日0時2分許，網路匯款 戶名:李仁智，玉山商業銀行帳號：0000000000000號 ⑴4萬9,989元 ⑵4萬9,985元 ⑶4萬9,985元 管閎信    

附表二：
編號 犯罪事實 主文 1 附表一㈠編號1之犯罪事實 管閎信犯三人以上共同詐欺取財罪，處有期徒刑壹年壹月。 2 附表一㈠編號2之犯罪事實 管閎信犯三人以上共同詐欺取財罪，處有期徒刑壹年壹月。 3 附表一㈡編號1之犯罪事實 管閎信犯三人以上共同詐欺取財罪，處有期徒刑壹年壹月。 4 附表一㈡編號2之犯罪事實 管閎信犯三人以上共同詐欺取財罪，處有期徒刑壹年貳月。 5 附表一㈢編號1之犯罪事實 管閎信犯三人以上共同詐欺取財罪，處有期徒刑壹年。 6 附表一㈢編號2之犯罪事實 管閎信犯三人以上共同詐欺取財罪，處有期徒刑壹年參月。